臺北高等行政法院判決　　　　　　　　　　　　　　　九十年度訴字第六○一四號
　　　　　　　　　　　　　　　.
　　原　　　告　甲○○
　　被　　　告　財政部臺北市國稅局
　　代　表　人　張盛和（局長）
　　訴訟代理人　乙○○
右當事人間因綜合所得稅事件，原告不服財政部中華民國九十年八月三十一日台財訴
字第○八九○○五九九○五號訴願決定，提起行政訴訟。本院判決如左：
　　主  文
原告之訴駁回。
訴訟費用由原告負擔。
　　事  實
一、事實概要：原告民國（以下同）八十三年度綜合所得稅結算申報，自行申報綜合
    所得總額新台幣（以下同）一、四八一、三三九元，案經被告機關查得其取得聯
    蓬食品股份有限公司（以下簡稱聯蓬公司）盈餘轉增資，經核備緩課股東所得稅
    之股票二一三、四四四肢，金額為二、一三四、四四○元，嗣因聯蓬公司未依規
    定取得主管機關核發之完成證明，即不符緩課股東所得稅之規定，被告機關初查
    乃將其併入綜合所得總額，核定補徵稅額五八三、九六七元，並自八十四年四月
    一日起至八十九年二月十六日止，按各該年度一月一日郵政儲金匯業局一年期定
    期存款利率，加計利息計一七六、七四六元。原告不服，主張聯蓬公司業已關廠
    歇業，其本人所持有之聯蓬公司股票已無價值可言，請依財政部七十四年二月二
    十六日台財稅第一二二八六號函釋，以其應分得之剩餘財產額核定課稅等情，申
    經復查結果，未准變更，提起訴願，亦遭駁回，原告猶不甘服，遂向本院提起行
    政訴訟。
二、兩造聲明：
　(一)原告未於言詞辯論期日到場，據其訴狀所載聲明：訴願決定及原處分均撤銷。
　(二)被告聲明：駁回原告之訴。訴訟費用由原告負擔。
三、兩造之爭點：原告主張聯蓬公司業已關廠歇業，其本人所持有之聯蓬公司股票已
    無價值可言，請依財政部七十四年二月二十六日台財稅第一二二八六號函釋，以
    其本人應分得之剩餘財產額核定課稅，是否有理？
甲、原告主張：
  (一)按財政部七十四年二月二十六日台財稅第一二二八六號函釋：「生產事業之股東
    取得符合獎勵投資條例第時三條規定之緩課增資股票，於該事業辦理清算結束時
    ，緩課原因即消滅，股東應以緩課股票分得之全部剩餘財產額，作為分派年度之
    股利所得，申報課徵所得稅。」。查原告所取得聯蓬公司於八十三年間利用截至
    八十二年度未分配盈餘轉增資擴充機器設備所發行之股票，至今並未出售，而發
    行股票之聯蓬公司已發生財務危機，關廠歇業，辦理破產清算中；是原告主張八
    十三年度所分配之增資股票，依上述函釋辦理並無不當。
  (二)次按促進產業升級條例第十六條規定：「公司以其未分配盈餘增資供左列之用者
    ，其股東因而取得之新發行記名股票，免予計入該股東當年度綜合所得額；其股
    東為營利事業者，免予計入當年度營利事業所得額課稅。但此類股票於轉讓、贈
    與或作為遺產分配時，面額部分應作為轉讓、贈與或遺產分配時所屬年度之所得
    ，申報課稅。至實際轉讓價格或贈與、遺產分配時之時價如低於面額時，以實際
    轉讓價格或贈與、遺產分配之時價申報。‧‧‧」查聯蓬公司八十三年間利用截
    至八十二年度累積未分配盈餘轉增資擴充機器設備，未取得台灣省政府建設廳核
    發之完成證明，其增資發行之股票，不符緩課股東所得稅之規定，而追繳原告八
    十三年度綜合所得稅，其核算之轉讓價格應依上開條文規定：「‧‧‧至實際轉
    讓價格或贈與、遺產分配時之時價如低於面額時，以實際轉讓價格或贈與、遺產
    分配之時價申報。‧‧‧」方為合理。
  (三)原告取得聯蓬公司八十三年間利用截至八十二年度累積未分配盈餘轉增資擴充機
    器設備所發行之股票，應課徵綜合所得稅，原告並無異議；唯以股票面額作為所
    得，原告無法認同。該公司已關廠歇業，股票已無價位可言，股東取得此等股票
    ，並未獲得實際利益，還須繳納鉅額所得稅，並不合理。爰請准予所請，俟該公
    司清算完成後，依原告應分得之剩餘財產額核定課徵綜合所得稅。
乙、被告主張：
  (一)按「公司以其未分配盈餘增資供左列之用者，其股東因而取得之新發行記名股票
    ，免予計入該股東當年度綜合所得額；其股東為營利事業者，免予計入當年度營
    利事業所得額課稅。但此類股東於轉讓、贈與或作為遺產分配時，面額部分應作
    為轉讓、贈與或遺產分配時所屬年度之所得，申報課稅。至實際轉讓價格或贈與
    遺產分配時之時價，如低於面額時，以實際轉讓價格或贈與、遺產分配之時價申
    報：一、增置或更新從事生產、提供勞務、研究發展、品質檢驗、防治污染、節
    省能源或提高工業安全衛生標準等用之機器、設備或運輸設備者。二、償還因增
    置或更新前款之機器、設備或運輸設備之貸款或未付款者。」及「適用本條例第
    十六條、第十七條之公司或創業投資事業未依第三十七條至第四十五條規定期限
    內向管轄稽徵機關申報、或未依規定取得主管機關核發之完成證明或轉投資之重
    要事業未依限完成者，由管轄稽徵機關追繳其當年度股東所得稅，並自當年度所
    得稅結算申報屆滿之次日起至繳納之日止，依郵政儲金匯業局一年期定期存款利
    率，按日加計利息，一併徵收」分別為行為時促進產業升級條例第十六條第一款
    、第二款及同法施行細則第四十七條第三項所明定。
  (二)聯蓬公司於八十三年間利用截至八十二年度未分配盈餘三五、○六五、八○○元
    轉增資擴充機器設備，依行為時促進產業升級條例第十六條規定，向事業主管機
    關前台灣省政府建設廳申請准予核備擴充計畫，並預定完成日期為八十四年六月
    三十日，後又申請展延至八十五年四月三十日，經該廳同意核備在案，惟該公司
    迄今仍未取得台灣省政府建設廳核發之完成證明，是該公司八十三年間利用截至
    八十二年度累積未分配盈餘轉增資擴充機器設備所發行之股票，自不符緩課股東
    所得稅之規定，本件原告於八十三年度取得聯蓬公司前述申請核備之盈餘轉增資
    配發之股票股利二一三、四四四股，金額為二、一三四、四四０元，被告遂予以
    追繳原告八十三年度所得稅五八三、九六七元，並加計利息計一七六、七四六元
    【計算式：583,967×（7.2%×275/365+6.75%×1+6%×1+5.95×1+5.5%×1+5%×
    47/366）=176,746】。
  (三)經查原告取得聯蓬公司利用累積未分配盈餘轉增資擴充機器設備所發行之股票，
    因該公司迄今仍未取得台灣省政府建設廳核發該擴充計畫之完成證明，已如前述
    ，即不符緩課股東所得稅之規定，其所得之歸屬年度應以實際取得日期為準，即
    系爭股票股利發放年度（八十三年度）為其所得實現年度，被告原核定依首揭促
    進產業升級條例施行細則規定，追繳原告個人綜合所得稅並加計利息，並無不合
    ，復查決定予以維持，亦無違誤。至原告主張聯蓬公司業已關廠歇業，其本人所
    持有之聯蓬公司股票已無價值可言，請依財政部七十四年二月二十六日台財稅第
    一二二八六號函釋，以其本人應分得之剩餘財產額核定課稅等情，經查前揭函釋
    僅適用於緩課所得稅股票，系爭股票股利既不符緩課股東所得稅之規定，即無該
    函釋之適用，是原告主張顯係誤解，併予陳明。
  (四)據上論述，本件原處分、訴願決定均無違誤，為此請求判決如被告答辯聲明。
　　理  由
一、本件原告受合法通知無正當理由而未於言詞辯論期日到場，核無民事訴訟法第三
    百八十六條各款所列情形，爰依行政訴訟法第二百十八條準用民事訴訟法第三百
    八十五條、第三百八十六條之規定，由被告聲請而為一造辯論判決。
二、按「公司以其未分配盈餘增資供左列之用者，其股東因而取得之新發行記名股票
    ，免予計入該股東當年度綜合所得額；其股東為營利事業者，免予計入當年度營
    利事業所得額課稅。但此類股東於轉讓、贈與或作為遺產分配時，面額部分應作
    為轉讓、贈與或遺產分配時所屬年度之所得，申報課稅。至實際轉讓價格或贈與
    遺產分配時之時價，如低於面額時，以實際轉讓價格或贈與、遺產分配之時價申
    報：一、增置或更新從事生產、提供勞務、研究發展、品質檢驗、防治污染、節
    省能源或提高工業安全衛生標準等用之機器、設備或運輸設備者。二、償還因增
    置或更新前款之機器、設備或運輸設備之貸款或未付款者。」、「適用本條例第
    十六條、第十七條之公司或創業投資事業未依第三十七條至第四十五條規定期限
    內向管轄稽徵機關申報、或未依規定取得主管機關核發之完成證明或轉投資之重
    要事業未依限完成者，由管轄稽徵機關追繳其當年度股東所得稅，並自當年度所
    得稅結算申報屆滿之次日起至繳納之日止，依郵政儲金匯業局一年期定期存款利
    率，按日加計利息，一併徵收。」分別為八十八年十二月三十一日修正前促進產
    業升級條例第十六條第一款、第二款及八十九年十二月二十九日修正前同法施行
    細則第四十七條第三項所分別明定。又「生產事業之股東取得符合獎勵投資條例
    第十三條規定之緩課增資股票，於該事業辦理清算結束時，其緩課原因即消滅，
    股東應以緩課股票分得之全部賸餘財產額，作為分派年度之股利所得，申報課徵
    所得稅，不因該分配數額大於、等於或小於票面金額而有所不同」財政部七十四
    年二月二十六日台財稅字第一二二八六號函釋在案。
三、按聯蓬公司於八十三年間利用截至八十二年度未分配盈餘三五、○六五、八○○
    元轉增資擴充機器設備，本件原告於八十三年度取得聯蓬公司前述申請核備之盈
    餘轉增資配發之股票股利二一三、四四四股，金額為二、一三四、四四０元，及
    聯蓬公司依促進產業升級條例第十六條規定，向事業主管機關前台灣省政府建設
    廳申請准予核備擴充計畫，並預定完成日期為八十四年六月三十日，後又申請展
    延至八十五年四月三十日，經該廳同意核備在案，惟該公司迄今仍未取得台灣省
    政府建設廳核發之完成證明，為兩造所不爭執，堪信為真實。揆諸前揭規定，聯
    蓬公司既未依規定取得主管機關核發之完成證明，則前開未分配盈餘轉增資擴充
    機器設備所發行之股票，即不符緩課股東所得稅之規定。而本件原告於八十三年
    度取得聯蓬公司前述申請核備之盈餘轉增資配發之股票股利二一三、四四四股，
    金額為二、一三四、四四０元，被告遂予以追繳原告八十三年度所得稅五八三、
    九六七元，並加計利息計一七六、七四六元 【 計算式 ： 583,967 ×（7.2%×
    275/365+6.75%×1+6%×1+5.95×1+5.5%×1+5%×47/366）=176,746 】，並無不
    合。
四、原告主張聯蓬公司業已關廠歇業，其本人所持有之聯蓬公司股票已無價值可言，
    請依財政部七十四年二月二十六日台財稅第一二二八六號函釋，以其本人應分得
    之剩餘財產額核定課稅云云；查前揭函釋僅適用於緩課所得稅股票，系爭股票股
    利既不符緩課股東所得稅之規定，即無該函釋之適用，且獎勵投資條例業於七十
    九年十二月三十一日廢止，聯蓬公司於八十三年間利用截至八十二年度未分配盈
    餘三千五百零六萬五千八百元轉增資擴充機器設備，係依促進產業升級條例第十
    六條規定，向事業主管機關前台灣省政府建設廳申請准予核備擴充計畫，自無獎
    勵投資條例第十三條函釋之適用。另公司發行增資配股部分為營利所得，原應於
    配發時即核課綜合所得稅，配發時當有相當價值，且僅是暫時緩課，則於緩課條
    件喪失時，自應回歸應課繳之原狀，原告當無所謂損失可言，而持有股票，即應
    有增減值之風險負擔，亦為一般經驗法則所共同認知，是原告此項主張，為無理
    由。
五、原告另主張被告追繳原告八十三年度綜合所得稅，其核算之轉讓價格應依前述促
    進產業升級條例第十六條規定：「．．．至實際轉讓價格或贈與、遺產分配時之
    時價，如低於面額時，以實際轉讓價格或贈與、遺產分配之時價申報。」方為合
    理云云。但查，促進產業條例第十六條本文明定：「公司以其未分配盈餘增資供
    左列之用者，其股東因而取得之新發行記名股票，免予計入該股東當年度綜合所
    得額；其股東為營利事業者，免予計入當年度營利事業所得額課稅。但此類股東
    於轉讓、贈與或作為遺產分配時，面額部分應作為轉讓、贈與或遺產分配時所屬
    年度之所得，申報課稅。至實際轉讓價格或贈與遺產分配時之時價，如低於面額
    時，以實際轉讓價格或贈與、遺產分配之時價申報：」，所稱：「至實際轉讓價
    格或贈與遺產分配時之時價，如低於面額時，以實際轉讓價格或贈與、遺產分配
    之時價申報：」，係指該類股東於轉讓、贈與或作為遺產分配時，面額部分應作
    為轉讓、贈與或遺產分配時其價格之核算標準，核與本件無涉，原告此項主張自
    屬無據甚明。
六、綜合上述，原告所投資之聯蓬公司利用累積未分配盈餘轉增資擴充機器設備所發
    行之股票，既不符緩課股東所得稅之規定，原告申報綜合所得稅時，原核備之緩
    課股票即不符緩課要件，被告依產業促進條例第十六條規定，追繳原告八十三年
    綜合所得稅五八三、九六七元，並自八十四年四月一日起至八十九年二月十六日
    止，按各該年度一月一日郵政儲金匯業局一年期定期存款利率，加計利息計一七
    六、七四六元，並無不合，訴願決定予以維持，亦無違誤，原告訴請一併撤銷，
    為無理由，應予駁回。
據上論結，本件原告之訴為無理由，爰依行政訴訟法第二百十八條、第九十八條第三
項前段、民事訴訟法第三百八十五條第一項前段，判決如主文。
中　　　華　　　民　　　國　　九十一　　年　　　八　　　月　　二十九　　日
                        臺 北 高 等 行 政 法 院  第七庭
                                       審 判 長  法  官  鄭小康
                                                 法  官  李得灶
                                                 法  官  黃秋鴻
右為正本係照原本作成。
如不服本判決，應於送達後二十日內，向本院提出上訴狀並表明上訴理由，如於本判
決宣示後送達前提起上訴者，應於判決送達後二十日內補提上訴理由書（須按他造人
數附繕本）。
中　　　華　　　民　　　國　　九十一　　年　　　八　　　月　　 三十 　　日
　　　　　　　　　　　　　　　　　　　　         書記官　黃瑞芬
